臺灣高等法院民事裁定　　　　　　　　　　　　　　九十三年度抗字第三三六三號
　　抗　告　人　黃滿
右抗告人因與相對人高育民間第三人異議之訴事件，對於中華民國九十三年十月四日
臺灣臺北地方法院九十三年度訴字第三一三九號所為裁定提起抗告，本院裁定如下：
    主      文
原裁定關於核定訴訟標的價額部分廢棄。
本件訴訟標的價額核定為新台幣柒佰陸拾壹萬貳仟貳佰元。
抗告費用由相對人負擔。
    理      由
一、按訴訟標的之價額，由法院核定；核定訴訟標的之價額，以起訴時之交易價額為
    準；無交易價額者，以原告就訴訟標的所有之利益為準；法院因核定訴訟標的之
    價額，得依職權調查證據；第一項之核定，得為抗告，民事訴訟法第七十七條之
    之一定有明文。
二、查相對人於原審起訴主張：坐落台北市○○○路三三四號房屋（下稱系爭房屋）
    原為相對人及第三人高錦德共有，並協議系爭房屋一、三樓及地下室由相對人分
    管，二、四、五樓由第三人高錦德分管，相對人乃將系爭房屋一樓及地下室部分
    出租予第三人全家便利商店股份有限公司（下稱全家便利商店）。嗣第三人高錦
    德另案訴請第三人全家便利商店遷讓返還所承租之系爭房屋一樓及地下室，經原
    法院以九十年訴字第五五四四號判決第三人高錦德勝訴確定，其後第三人高錦德
    再將其就系爭房屋之應有部分移轉予抗告人及高李照，彼等二人即持上開確定判
    決向原法院聲請強制執行，經原法院以九十二年度執宙字第三八四０八號受理在
    案（下稱系爭執行程序）。惟該執行標的即系爭房屋一樓及地下室部分屬相對人
    分管，故相對人有足以排除強制執行之權利，為此，依強制執行法第十五條規定
    提起第三人異議之訴，請求撤銷系爭執行程序並駁回抗告人及高李照之強制執行
    聲請等語。則依相對人上開主張，本件訴訟標的價額應係指系爭房屋一樓及地下
    室部分於起訴時之交易價額。
三、又查系爭房屋為地下一層、地上五層之建物，其中地下一層及第五層部分未辦理
    所有權登記，此經相對人陳明在卷（見原審卷第七九頁），並有系爭房屋登記謄
    本、照片、勘驗測量筆錄等件附卷可稽（見原審卷第五九、六０頁，本院卷第二
    五、二六頁）。又系爭房屋九十二年房屋稅固核定為七十二萬二千元，有房屋稅
    繳款單在卷為憑（見原審卷第十五頁），惟相對人將系爭房屋一樓及地下室部分
    出租予第三人全家便利商店，目前每月租金即高達十六萬元，此經兩造陳明在卷
    （見原審卷第一０九頁，本院卷第四頁反面），並有租賃契約及租約修訂協議書
    在卷可證（見原審卷第二一至二五頁），而依通常交易情形，房屋租金數額往往
    係依房屋之市場交易價格而定，是上開房屋稅繳款單所核定之房屋稅額，顯非系
    爭房屋之交易價額，而不足據以推算系爭房屋之實際交易價格，並作為核定本件
    訴訟標的價額之標準。又相對人雖主張應以原法院於另案九十二年訴字第五二六
    七號審理中囑託第三人尚上不動產鑑定股份有限公司所鑑定系爭房地之價格作為
    核定本件訴訟標的價額之計算標準。惟查，系爭房屋所坐落之土地即台北市○○
    區○○段三小段三六四號土地（下稱系爭土地）全部為相對人所有，此有土地登
    記謄本在卷可稽（見原審卷第十四頁），而依通常交易情形，同一筆土地之價格
    應屬單一，而土地上之房屋則因所坐落層數不同，而有不同之交易價值。然依上
    開鑑定報告書所載（見原審卷第六一頁反面），其將系爭土地分為四分，各該應
    有部分四分之一之土地價格分別有所不同，且價差甚鉅，而系爭房屋一至四樓之
    價額則各為四十萬九千七百元，是此鑑定結果顯與通常交易情形有違，是本院認
    該鑑定結果亦不足採。
四、按城市地方房屋之租金，以不超過土地及其建築物申報總價年息百分之十為限，
    土地法第九十七條第一項定有明文。查系爭土地為八十九平方公尺，其八十九年
    七月申報地價為每平方公尺十三萬六千八百八十元，九十二年一月公告現值為每
    平方公尺三十九萬零六百元，此有土地登記謄本可稽（見原審卷第十四頁），本
    院參酌系爭土地所坐落地段，認上開公告現值應較接近系爭土地之市價，故應以
    此價額推算系爭土地之交易價額較為合理。又系爭房屋一樓及地下室部分目前租
    金每月為十六萬元，已於前述，則參照上開規定，依該租金為系爭土地及建物總
    價年息百分之十計算，系爭房屋一樓及地下室部分之交易價額應為七百六十一萬
    二千二百元（160000×12×000000000×89/ 3＝0000000）。又抗告人雖主張：
    第三人高錦德向原法院聲請就系爭房屋一樓及地下室為強制執行時，即繳納執行
    費二十七萬九千二百元，以此推算該執行標的價額應為三千四百九十萬元，而抗
    告人重行為本件強制執行聲請時，亦依執行法院之命繳納執行費十六萬三千二百
    元，依此推算該執行標的價額至少亦達二千零四十萬元等語，並提出執行法院通
    知函及繳款收據為證（見原審卷第一一七、一一八頁）。惟查，上開通知函並未
    記載執行法院計算執行費之依據，況本院依職權核定訴訟標的價額，亦不受該執
    行法院核定執行標的價額之拘束，是抗告人主張應依執行費繳納數額計算系爭房
    屋一樓及地下室之價額，並不足採，惟原裁定就核定訴訟標的價額部分既有違誤
    ，仍應予以廢棄改判。（原裁定關於核定訴訟標的價額部分既經廢棄，則原裁定
    就第一審應徵裁判費之金額即非正確，故應俟本件裁定確定後由原法院重新核算
    應徵第一審裁判費數額，並命相對人補繳之，併此敘明。）
五、據上論結，本件抗告為有理由，爰裁定如主文。
中      華      民      國    九十三    年    十一    月      五      日
                                    民事第五庭
                                        審判長法  官  張  劍  男
                                              法  官  蔡  芳  齡
                                              法  官  彭  昭  芬
正本係照原本作成。
本裁定除以適用法規顯有錯誤為理由，並經本院許可外，不得再抗告。如提起再抗告
，應於收受送達後十日內委任律師為代理人向本院提出再抗告狀，並繳納再抗告費新
台幣壹仟元。
中      華      民      國    九十三    年     十一     月      九      日
                                              書記官  丁  華  平